臺灣板橋地方法院刑事判決　　　　　　 96年度簡上字第597號
上　訴　人　臺灣板橋地方法院檢察署檢察官
被　　　告　乙○○
被　　　告　甲○○
　　　　　　　　　　　桃園縣八德市○○街427巷20之2號
上列上訴人因詐欺案件，不服本院九十六年度簡字第三二五○號
中華民國九十六年五月二十四日第一審判決（聲請案號：九十五
年度偵字第二六九三二號），提起上訴，本院管轄之第二審合議
庭判決如下：
    主  文
一、原判決撤銷。
二、乙○○幫助意圖為自己不法之所有，以詐術使人將本人之物
    交付，累犯，處拘役伍拾日，如易科罰金，以銀元參佰元折
    算壹日；減為拘役貳拾伍日，如易科罰金，以銀元參佰元折
    算壹日。
三、甲○○幫助意圖為自己不法之所有，以詐術使人將本人之物
    交付，處拘役參拾日，如易科罰金，以銀元參佰元折算壹日
    ；減為拘役壹拾伍日，如易科罰金，以銀元參佰元折算壹日
    。
    事  實
一、乙○○前因違反麻醉藥品管理條例案件，經臺灣桃園地方法
    院以八十四年度易字第一七五號判處有期徒刑六月確定。又
    因違反肅清煙毒條例案件，經臺灣高等法院以八十五年度上
    訴字第一五一四號判處有期徒刑三年八月確定；復同因違反
    肅清煙毒條例案件，經臺灣桃園地方法院以八十五年度訴字
    第三一二號判處有期徒刑十月確定，並與上開宣示之有期徒
    刑定應執行刑為四年二月，經與前開宣示之有期徒刑六月接
    續執行，甫於民國九十三年十一月十五日執行完畢。
二、乙○○、甲○○均能預見提供自己帳戶予不認識之他人使用
    ，足供詐欺取財之行為人誆使被害人匯入金錢後逕為提領之
    ，致犯罪偵查機關無法藉由所使用帳戶追查真正之詐欺行為
    人，而幫助其等詐欺之犯罪，且此等結果之發生亦不違反其
    本意，竟分別於九十五年四月二十日及九十五年四月二十日
    前之九十五年間某日，先後在某不詳處所及桃園縣桃園市○○路某處，分別各自將所申辦合作金庫商業銀行平鎮分行帳
    號0000000000000號帳戶與中國國際商業銀行
    桃園分行帳號00000000000號帳戶之存摺、提款
    卡及密碼，以不詳之價格提供予某年籍不詳之成年男子而交
    付之，欲以此方式幫助該人所組成之詐騙集團或向該男子取
    得上開存摺、提款卡及密碼使用之詐騙集團成員作為詐欺犯
    罪之用，而不違反渠等本意。嗣某由年籍不詳之人所組成之
    詐騙集團成員基於意圖為自己不法所有之犯意，於九十五年
    四月二十日九時四十分前之某時，以電子郵件向丙○○佯稱
    所投標購買之電腦已得標而要求付款，丙○○因而陷於錯誤
    ，依指示接續於同日九時四十分許，在華南商業銀行新泰分
    行填單匯款新臺幣（下同）一萬元至甲○○上開中國國際商
    業銀行；於翌日即同年月二十一日二十一時二十三時及二十
    二時四十七分許，以自動櫃員機轉帳之方式，匯款一萬零五
    百五十六元及九千四百八十八元至乙○○上開合作金庫商業
    銀行帳戶；再於同年月二十二日某時，以自動櫃員機轉帳之
    方式，匯款七千二百八十五元至乙○○上開合作金庫商業銀
    行帳戶（同時尚支付手續費十七元，合計該次付款七千三百
    零二元）。丙○○上開款項匯入後，旋由詐欺集團成員以轉
    帳及現金提領方式取走殆盡。嗣丙○○因久未收到貨品，始
    察覺有異發覺被騙而報警循線查獲（另丙○○尚同時依指示
    匯款一萬六千元至溫春蘭所開設中國信託商業銀行中壢分行
    ，該部分由檢察官另案偵辦）。
三、案經丙○○訴由臺北縣政府警察局新莊分局移送臺灣板橋地
    方法院檢察署檢察官偵查聲請簡易判決處刑。
    理  由
一、犯罪事實之認定：
  (一)上揭犯罪事實，業據被告乙○○、甲○○於本院審理中自白
    不諱。又被害人丙○○誤信不詳人士電子郵件之通知，受騙
    陸續將如事實欄所示之款項匯入被告二人所有之上開帳戶及
    他人帳戶之事實，亦經告訴人在警詢、偵查及本院審理中指
    訴明確，並有自動櫃員機交易明細表、華南商業銀行匯款回
    條聯、被害人華南商業銀行存摺影本、中國國際商業銀行桃
    園分行帳號00000000000號帳戶之帳戶基本資料
    與交易明細表、合作金庫商業銀行平鎮分行帳號00000
    00000000號帳戶之開戶資料與交易明細表存卷足據
    ，堪認被告二人上開自白應與事實相符。
  (二)按金融帳戶為個人理財之工具，申請開設金融帳戶並無任何
    特殊之限制，一般民眾皆可以存入最低開戶金額之方式申請
    之，且一人亦可以在不同之金融機構申請多數之存款帳戶使
    用，此乃眾所週知之事實，則依一般人之社會生活經驗，苟
    見陌生人不以自己名義申請開戶，反而向不特定人蒐集借用
    他人之銀行帳戶供己使用，衡情當可知悉該搜集帳戶之人係
    為掩飾身分而防止犯罪偵查機關查知提領款項人員之真實身
    分；且此利用他人帳戶作為詐騙之用而使犯罪偵查機關無法
    藉由所使用帳戶追查真正之詐欺行為人之情形，近年來亦屢
    見不鮮，並經治安機關大力宣導提醒民眾勿輕信上當受騙，
    而為社會所週知，被告提供自己帳戶供不認識之他人使用雖
    非參與詐欺行為之犯罪構成要件行為，主觀上亦難遽認就該
    等詐欺行為具共同犯意聯絡，然此項行為客觀上實足以幫助
    此等詐欺犯罪之可能性，被告二人主觀上難以諉為不知，竟
    仍決意出租而交予他人使用，尤見對此等結果之發生並不違
    反其本意，而足認其等就此幫助他人詐欺取財犯行之行為具
    有不確定故意無訛。
  (三)是以本件事證已臻明確，被告二人如事實欄所載犯行洵堪認
    定，應予依法論科。
二、論罪科刑之法律適用：
  (一)論罪部分：按被告二人行為後，刑法及其施行法於九十四年
    一月七日修正，並自九十五年七月一日施行，另罰金罰鍰提
    高標準條例第二條之規定配合刑法修正同時刪除。依修正後
    刑法第二條第一項之規定：「行為後法律有變更者，適用行
    為時之法律。但行為後之法律有利於行為人者，適用最有利
    於行為人之法律。」。上開刑法、刑法施行法等相關法律之
    修正雖非個別刑罰處罰規定或構成要件之變更，然已足為影
    響行為之可罰性範圍及其法律效果之法律修正而言，而屬刑
    法第二條第一項所定之法律變更，自應就罪刑有關之共犯、
    未遂犯、連續犯、牽連犯、結合犯、以及累犯加重、自首減
    輕、暨其他法定加減原因、與加減例等一切情形，綜其全部
    之結果，而為比較，再適用有利於行為人之法律處斷，且應
    就罪刑有關之一切情形，比較其全部之結果，而為整個之適
    用，不能割裂而分別適用有利益之條文（最高法院二十四年
    上字第四六三四號、二十七年上字第二六一五號判例與九十
    五年第八次刑事庭會議決議意旨參照）；而易科罰金之折算
    標準、易服勞役之折算標準及期限涉及裁量權之行使，係屬
    科刑規範事項，其折算標準於裁判時並應於主文內諭知，與
    一般純屬執行之程序有別，是如新舊法對易科罰金之折算標
    準、易服勞役之折算標準及期限各有不同時，自應依上開規
    定，比較適用最有利於行為人之法律。但此之所謂不能割裂
    適用，係指與罪刑有關之本刑而言，不包括易刑處分，事關
    刑罰執行之易刑處分仍應分別適用最有利於行為人之法律；
    易言之，倘所處之主刑同時有徒刑、拘役易科罰金、罰金易
    服勞役之情形時，關於易科罰金、易服勞役部分應分別為新
    舊法有利不利之比較，依刑法第二條第一項從舊從輕原則定
    其易刑之折算標準。是本件自應就被告適用修正前後相關規
    定法律效果綜合比較後，分就其罪刑與易刑處分依上開規定
    適用法律，茲比較說明如下：
    1.核被告乙○○、甲○○所為，依其二人行為時之法律規定
      ，均係犯修正前刑法第三十條第一項前段、刑法第三百三
      十九條第一項之幫助詐欺取財罪。又被告二人幫助他人犯
      罪，應依修正前刑法第三十條第二項之規定，按正犯之刑
      減輕之。再者被告乙○○有如事實欄第一項所載科刑執行
      紀錄，此有臺灣高等法院被告前案紀錄表附卷足參，其於
      有期徒刑執行完畢後五年以內再犯本件最重本刑為有期徒
      刑以上之罪，為累犯，應依修正前刑法第四十七條之規定
      加重其刑，並先加重後減輕之。
    2.而依刑法及其施行法於九十五年七月一日修正施行，及罰
      金罰鍰提高標準條例第二條之規定配合刑法修正同時刪除
      之相關規定，被告所涉刑法第三百三十九條第一項之論罪
      條文之構成要件與法定刑本身固無修改；而其中罰金刑部
      分，其最高額原依罰金罰鍰提高標準條例第一條前段之規
      定提高，修正後罰金罰鍰提高標準條例第一條前段停止適
      用，並增訂刑法施行法第一條之一，將上開罰金刑之貨幣
      單位改為新臺幣，並提高為三十倍，以此計算其金額與修
      正前之金額相同，是罰金刑之最高額部分亦無實質變動；
      然罰金刑之最低額因刑法第三十三條第五款之修正，由原
      先經罰金罰鍰提高標準條例提高後之銀圓十元（合新臺幣
      三十元），再提高為新臺幣一千元，自以修正前之規定較
      輕。又刑法第三十條第一項、第二項關於幫助犯之規定雖
      有變更，惟僅屬文字更動，實質內容則無變更，於被告並
      無影響，亦不屬法律變更之情形。另關於累犯之規定於修
      法後雖僅限於故意犯始有其適用，惟本件被告黃崇凱之行
      為本即為故意犯，其就累犯適用之法律效果亦不受修法之
      影響。是就上開本件所涉各法律適用項目綜合比較結果，
      修法後之規定並無有利於行為人之情形，應依刑法第二條
      第一項前段之規定，適用被告行為時即刑法及其施行法於
      九十五年七月一日修正施行前之規定，其適用內容如前二
      (一)1.所述，惟刑法第三十條第一項、第二項既僅為文字更
      動而非屬法律變更之情形，應逕引修正後之現行規定為已
      足，而無庸依刑法第二條之規定援引修正前之條文。
  (二)原審判決應予撤銷改判之理由：原審以被告犯行明確而為論
    罪科刑，原非無見，惟：1.告訴人丙○○受騙匯入被告乙○○帳戶內之款項共計三筆，原審僅就其中一筆一萬零五百五
    十六元而為判決，漏未認定其餘二筆九千四百八十八元及七
    千二百八十五元之事實，自非允當；2.被告二人本件犯罪在
    九十六年四月二十四日以前，復無中華民國九十六年罪犯減
    刑條例所列不予減刑之情形，應依同條例第二條第一項第三
    款之規定，就所受宣示之有期徒刑、拘役或罰金減其刑期二
    分之一，原審未及審酌，於法亦有未合；3.又被告甲○○、
    乙○○於本件上訴後，已分別賠償告訴人一萬零三百元及五
    千元，此經其二人與告訴人均供陳一致無訛，此有關犯罪後
    態度之法定量刑參考事項亦未及由原審審酌，亦非允洽。是
    檢察官循告訴人之聲請以原審量刑過輕為由提起上訴雖無理
    由，然原審既有上揭可議之處，自然應由本院撤銷改判。
  (三)科刑部分：爰審酌被告二人提供帳戶予他人作為不法使用，
    非但增加被害人尋求救濟及國家機關偵查犯罪之困難，使詐
    欺取財犯罪行為人逍遙法外，亦使為詐欺取財犯罪之人得以
    順利隱匿自己之身分而避免遭查獲，類此行為已嚴重損及社
    會治安，所造成之危害甚鉅，迭為社會大眾及輿論所嚴予批
    評，自應予以相當之非難，然本件被害人匯入被告帳戶款項
    金額尚非甚鉅，及已賠償告訴人部分款項而減少其損失，犯
    罪後態度尚非不佳等一切情狀，分別量處如主文所示之刑，
    以資儆懲。又易科罰金之標準依修正前第四十一條第一項前
    段及修正前罰金罰鍰提高標準條例第二條之規定，係以銀元
    一百元、二百元及三百元（即新臺幣三百元、六百元及九百
    元）折算乙日，修法後罰金罰鍰提高標準條例第二條刪除，
    並修正刑法第四十一條第一項前段之折算標準為新臺幣一千
    元、二千元及三千元，則修法後得以罰金易科之折算標準既
    為提高，較之修法前之規定自無有利於行為人之情形，應依
    刑法第二條第一項前段之規定，就本件適用修正前刑法第四
    十一條第一項前段之規定，諭知易科罰金之折算標準。另被
    告二人本件犯罪俱在民國九十六年四月二十四日以前，復無
    中華民國九十六年罪犯減刑條例所列不予減刑之情形，應均
    依同條例第二條第一項第三款之規定，就所受宣示之拘役減
    其刑期二分之一。至減刑後易科罰金之折算標準，仍應依原
    宣示之折算標準而無庸另定，併此敘明。
據上論斷，應依刑事訴訟法第四百五十五條之一第一項、第三項
、第三百六十九條第一項、第二百九十九條第一項前段，刑法第
二條第一項前段、第三十條第一項前段、第二項、第三百三十九
條第一項，修正前刑法第四十七條、第四十一條第一項前段，罰
金罰鍰提高標準條例第一條前段、修正前罰金罰鍰提高標準條例
第二條，中華民國九十六年罪犯減刑條例第二條第一項第三款、
第七條第一項、第二項，判決如主文。
本案經檢察官陳伯均到庭執行職務。
中　　華　　民　　國　　96　　年　　10　　月　　19　　日
                    刑事第十庭  審判長法　官  侯志融
                                      法  官  歐陽漢菁
                                      法  官  楊博欽
以上正本證明與原本無異
本件不得上訴。
中　　華　　民　　國　　96　　年　　10　　月　　19　　日
                                      書記官  李慈容
附錄本案論罪科刑法條全文：
中華民國刑法第三百三十九條
  意圖為自己或第三人不法之所有，以詐術使人將本人或第三人
  之物交付者，處五年以下有期徒刑、拘役或科或併科一千元以
  下罰金。
  以前項方法得財產上不法之利益或使第三人得之者，亦同。
  前二項之未遂犯罰之。
